臺灣臺中地方法院刑事判決
110年度訴字第1815號
110年度訴字第1937號
公  訴  人  臺灣臺中地方檢察署檢察官
被      告  張穎杰




指定辯護人  本院公設辯護人梁乃莉
被      告  吳柏勳


指定辯護人  彭佳元律師（義務辯護律師）    
上列被告等因違反毒品危害防制條例案件，經檢察官提起公訴（
110年度偵字第22278號、第28430號）、追加起訴（110年度偵字
第31149號），本院判決如下：
    主  文
甲○○、吳柏勳各犯如附表一所示之罪，各處如附表一所示之刑及
沒收。甲○○應執行有期徒刑陸年。
    事  實
一、甲○○（通訊軟體BAND［下稱BAND］暱稱「M」，通訊軟體LINE［
    下稱LINE］暱稱「狠緊繃」，通訊軟體WeChat［下稱WeChat］
    暱稱「不明」）、吳柏勳均明知甲基安非他命係毒品危害防
    制條例第2條第2項第2款所列管之第二級毒品，依法不得販
    賣，竟分別為下列行為：
（一）甲○○意圖營利，基於販賣第二級毒品之犯意，於民國110年
      6月30日2、3時許前某時，持行動電話1支（含門號000000
      0000號SIM卡1張，下稱本案行動電話）以LINE與吳柏勳聯
      絡，達成甲○○以新臺幣（下同）2000元之價格販賣0.6公
      克之第二級毒品甲基安非他命予吳柏勳之合意後，於同年
      6月30日2、3時許，在自己位於臺中市○○區○○路00巷00弄0
      號2樓之居處，交付0.6公克之甲基安非他命予吳柏勳，並
      向吳柏勳收取2000元之價金，而完成交易。
（二）甲○○、吳柏勳意圖營利，共同基於販賣第二級毒品之犯意
      聯絡，由甲○○於110年7月2日某時，持本案行動電話於BAND
      「執飲料煙通通有」聊天室，張貼「台中 優質煙」等暗
      示販賣甲基安非他命訊息。經警察佯裝毒品買家以BAND先
      後向甲○○傳送「你的煙是哪裡」、「你的價是多少」、「
      一顆25還是怎樣」、「直接買4」等訊息詢問甲基安非他
      命價格、交易地點，甲○○陸續回覆以「甜的」、「先說你
      的需求量吧」、「30」、「3.5/9」、「10000」等訊息報
      價。警察復以LINE與甲○○聯繫，約定在位於臺中市○區○○
      路000號之全家便利商店台中繼成店前會面，以1萬元之價
      格向甲○○購買甲基安非他命。嗣吳柏勳依甲○○之指示，於
      同年月3日3時2分許，持甲○○所交付之甲基安非他命1包（
      驗餘淨重3.6956公克），至全家便利商店台中繼成店前與
      佯裝買家之警察會面，再引領該警察至同區成功路128巷1
      8號2樓之1前進行交易，為警當場逮捕查獲，並扣得該包
      甲基安非他命而未遂。嗣吳柏勳供出毒品來源為甲○○，經
      警於同年7月7日5時54分許，持臺灣臺中地方檢察署（下
      稱臺中地檢署）檢察官核發之拘票，在臺中市○○區○○路00
      巷00弄0號前，拘提甲○○到案，並扣得本案行動電話，始
      偵悉上情。
二、案經桃園市政府警察局中壢分局（下稱中壢分局）報請臺中
    地檢署檢察官偵查起訴。
    理  由
壹、程序部分：
一、追加起訴：
    按數人共犯一罪或數罪者為相牽連之案件；於第一審辯論終
    結前，得就與本案相牽連之犯罪或本罪之誣告罪，追加起訴
    。刑事訴訟法第7條第2款、第265條第1項分別定有明文。本
    院於110年10月6日受理被告甲○○違反毒品危害防制條例案件
    （110年度偵字第22278號、第28430號），有臺中地檢署該
    案件卷宗檢送函上本院收件章戳在卷可憑（見本院110年度
    訴字第1815號卷［下稱訴1815卷］第7頁），於該案第一審辯
    論終結前，檢察官以被告吳柏勳與被告甲○○共犯如事實欄一
    （二）所示之犯行，具數人共犯一罪關係，向本院追加起訴
    ，合於刑事訴訟法第265第1項規定，應先敘明。
二、證據能力：
（一）按被告以外之人於審判外之言詞或書面陳述，除法律有規
      定者外，不得作為證據，刑事訴訟法第159條第1項定有明
      文。又被告以外之人於審判外之陳述，雖不符刑事訴訟法
      第159條之1至第159條之4之規定，而經當事人於審判程序
      同意作為證據，法院審酌該言詞陳述或書面陳述作成時之
      情況，認為適當者，亦得為證據；當事人、代理人或辯護
      人於法院調查證據時，知有同法第159條第1項不得為證據
      之情形，而未於言詞辯論終結前聲明異議者，視為有前項
      之同意，刑事訴訟法第159條之5規定甚明，且其適用並不
      以「不符前四條之規定」為要件（最高法院104年度第3次
      刑事庭會議決議意旨參照）。查本案認定事實所引用被告
      2人以外之人於審判外之言詞或書面陳述，雖屬傳聞證據
      ，惟檢察官、被告2人、辯護人等於言詞辯論終結前，均
      未主張有刑事訴訟法第159條第1項不得為證據之情形，本
      院審酌此等證據作成時之情況，並無違法不當及證明力明
      顯過低之瑕疵，認以之作為證據應屬適當，而認該等證據
      資料皆有證據能力。
（二）至於本院所引之非供述證據部分，經查並非違法取得，亦
      無依法應排除其證據能力之情形，應有證據能力。
貳、實體部分：
一、認定犯罪事實所憑之證據及理由：
（一）上開犯罪事實，業據被告甲○○於警詢、偵訊、本院行羈押
      訊問、準備、審理程序、被告吳柏勳於本院行通緝到案訊
      問、拘提到案訊問、準備、審理程序時均坦承不諱（見臺
      中地檢署110年度偵字第22278號卷［下稱偵22278卷］第35
      至40、129至135頁，本院110年度聲羈字第346號卷第16、
      17頁，訴1815卷第65、66、68、157、161頁，本院110年
      度訴字第1937號［下稱訴1937卷］第210、258、275、276頁
      ），核與其等互為證人時所為之證述（亦含證人即被告吳
      柏勳於警詢、偵訊中之證述［見臺中地檢署110年度他字第
      4938號﹝下稱他卷﹞第77至80頁，臺灣桃園地方檢察署110
      年度偵字第24458號卷﹝下稱偵24458卷﹞第24至33、165至1
      68頁］）相符，復有中壢分局偵查報告書、警員職務報告
      、中壢分局職務報告、中壢分局110年7月3日、7日刑事案
      件報告書、中壢分局對被告甲○○搜索扣押相關資料（自願
      受搜索同意書、搜索扣押筆錄、扣押物品目錄、扣押物品
      收據）、中壢分局對被告吳柏勳扣押相關資料（自願受搜
      索同意書、搜索扣押筆錄、扣押物品目錄、扣押物品收據
      ）、BAND、LINE、WeChat訊息對話擷圖、現場照片、證人
      即被告吳柏勳指認犯罪嫌疑人紀錄表（指認被告甲○○）、
      桃園市政府警察局扣案毒品送驗紀錄表、臺北榮民總醫院
      110年7月22日北榮毒鑑字第C0000000號毒品成分鑑驗書、
      本院110年度院保字第1409號、院安保字第387號扣押物品
      清單在卷可稽（見他卷第5至12、71頁，偵22278卷第19至
      21、53、55至59、61、63、71至91頁，偵24458卷第3至5
      、53至57、59、61、75至81、89、95至113、183頁，訴18
      15卷第39頁，訴1937卷第75頁），且有扣案之甲基安非他
      命1包（驗餘淨重3.6956公克）、本案行動電話可佐，足
      認被告2人上開自白與事實相符。
（二）查被告甲○○於審理程序中坦承：我本案兩次販賣甲基安非
      他命均是賺取量差的利益，因為我自己也會施用等語，被
      告吳柏勳亦於審理程序中坦承：就事實欄一（二）所示之
      販賣甲基安非他命犯行，我有先跟被告甲○○講好，看是要
      毒品或錢作為我遞送毒品的報酬都可以等語（見訴1815卷
      第161頁），可知本案販賣毒品犯行目的均在獲取利潤或
      報酬，確係出於營利之意圖無疑。
（三）綜上所述，本案事證明確，被告2人犯行均堪以認定，應
      依法論科。
二、論罪科刑：
（一）論罪：
　　1.按甲基安非他命係毒品危害防制條例第2條第2項第2款列
      管之第二級毒品，是核①被告甲○○如事實欄一（一）所為
      ，係犯毒品危害防制條例第4條第2項之販賣第二級毒品罪
      ；②被告2人如事實欄一（二）所為，均係犯毒品危害防制
      條例第4條第6項、第2項之販賣第二級毒品未遂罪。被告2
      人各該販賣前持有甲基安非他命之低度行為，應各為販賣
      之高度行為所吸收，均不另論罪。
　　2.被告2人就如事實欄一（二）所示之犯行，有犯意聯絡與
      行為分擔，應依刑法第28條規定論以共同正犯。
　　3.被告甲○○所犯如事實欄一（一）、（二）所示之2次犯行
      間，犯意各別，行為互殊，應予分論併罰。　　
（二）刑之加重減輕：
    1.累犯之認定：
      查①被告甲○○前因賭博案件，經本院以108年度中簡字第20
      43號判決判處有期徒刑3月確定，於109年2月19日易科罰
      金執行完畢；②被告吳柏勳前因施用毒品案件，經本院以1
      07年度中簡字第396號、第825號判決分別判處有期徒刑4
      月、3月確定，復經本院以107年度聲字第4086號裁定定應
      執行刑6月確定，入監執行後於109年10月18日執行完畢出
      監，各有被告2人之刑案資料查註紀錄表、臺灣高等法院
      被告前案紀錄表附卷可按。起訴書、追加起訴書已分別具
      體指出依卷附刑案資料查註紀錄表所示，被告2人均構成
      累犯（見訴1815卷第9、13頁，訴1937卷第9、11頁），並
      經檢察官於審理程序中重申之，被告2人、辯護人等均當
      庭確認無誤（見訴1815卷第161、162、164頁），可認檢
      察官對被告2人構成累犯之事實已有所主張且符合應有之
      證明程度。又檢察官雖請法院依累犯規定加重被告2人之
      刑，然審酌本案各罪與上開各前案之罪質均不同（本案交
      付戕害身心健康之物予他人，上開賭博前案係危害社會風
      氣及經濟秩序，上開施用毒品前案係戕害自己身心健康）
      ，難認被告2人確具有特別之惡性或對於有期徒刑之刑罰
      反應力薄弱，而有必須加重其最低本刑之正當必要性，倘
      以之作為加重最低本刑之事由，則不無過度侵害之虞。從
      而，本院認依司法院釋字第775號解釋意旨，裁量不依刑
      法第47條第1項規定加重被告2人所犯罪名之最低本刑。然
      而被告2人上述構成累犯之前案科刑及執行完畢紀錄，仍
      得作為本院依刑法第57條第5款「犯罪行為人之品行」而
      予以負面評價之科刑審酌資料，俾就被告2人應負擔之罪
      責予以充分評價，附此敘明（最高法院110年度台上字第5
      660號判決意旨參照）。
    2.被告甲○○所犯各罪均有偵審自白減刑規定之適用：
　　　查被告甲○○於偵查及審判中均自白本案販賣第二級毒品既
      遂、未遂犯行，俱如前述，均應依毒品危害防制條例第17
      條第2項規定減輕其刑。
    3.被告吳柏勳所犯之罪有供出毒品來源因而查獲之減免其刑
      規定之適用：
　　⑴被告吳柏勳於警詢、偵訊中陳稱，其本案所販賣之毒品係
      自被告甲○○所取得（見偵24458卷第30、31、166、167頁
      ），警方因而查獲被告甲○○，報請臺中地檢署檢察官偵辦
      並提起公訴，此有證人即被告吳柏勳指認犯罪嫌疑人紀錄
      表（指認被告甲○○）、中壢分局偵查報告書、警員職務報
      告、中壢分局110年7月7日刑事案件報告書、起訴書在卷
      可稽（見他卷第5至12、71頁，偵22278卷第19至21頁，偵
      24458卷第75至78頁，訴1815卷第10頁），足見被告吳柏
      勳確已供出其毒品來源使警方因而查獲被告甲○○，爰依毒
      品危害防制條例第17條第1項規定，減輕被告吳柏勳所犯
      之罪之刑；又該規定同時有免除其刑之規定，其減輕得減
      至三分之二，然被告吳柏勳之犯罪情節並非顯然輕微，不
      應全然免除其刑，併予敘明。
　　⑵至被告甲○○部分，被告甲○○、辯護人雖稱：被告甲○○本案
      所販賣之甲基安非他命皆係於110年6月中旬向本名游定紘
      、綽號「光頭」之男子購入等語，然經本院函詢關於上手
      查獲情形，臺中地檢署則以111年11月5日中檢謀致110偵2
      2278字第1109110381號函復以：承辦本案偵查之致股，未
      因被告甲○○於本署110年度偵字第22278號（按：即本案偵
      查案號之一）案之供述而查獲上手（見訴1815卷第47頁）
      等語；另臺中市政府警察局第六分局110年11月28日中市
      警六分偵字第1100139558號回函所附警察職務報告固稱：
      被告甲○○有供出毒品來源游定紘，因而查獲游定紘等語，
      惟該函所附游定紘110年11月9日第3次警詢筆錄顯示，被
      告甲○○所證述暨游定紘所承認之游定紘販賣甲基安非他命
      予被告甲○○之日期乃110年8月15日、17日、19日（見訴18
      15卷第73、91、92頁），時序上晚於被告甲○○本案販賣甲
      基安非他命之110年6月30日、7月2日。從而，本院自難認
      被告甲○○本案販賣第二級毒品之犯行，有供出毒品來源，
      因而「查獲其他正犯或共犯」之情形，自無依毒品危害防
      制條例第17條第1項規定減刑之餘地。
    4.未遂犯之減輕其刑：
　　　被告2人如事實欄一（二）所為，已著手為販賣第二級毒
      品之實行，惟未生既遂之結果，均為未遂犯，爰依刑法第
      25條第2項規定，按既遂犯之刑減輕之，並依法遞減輕其
      等之刑。
    5.本案不適用刑法第59條規定酌減其刑：
　　⑴按刑法上之酌量減輕，必於犯罪之情狀可憫恕時，始得為
      之，為刑法第59條所明定，即刑法第59條之酌量減輕其刑
      ，必須犯罪另有特殊之原因與環境等等，在客觀上足以引
      起一般同情，認為即予宣告法定最低度刑期猶嫌過重者，
      始有其適用，至情節輕微僅可為法定刑內從輕科刑之標準
      ，不得據為酌量減輕之理由（最高法院28年上字第1064號
      、45年台上字第1165號判例意旨參照）。
　　⑵辯護人為被告甲○○辯護稱：被告甲○○因沾染毒癮而需錢甚
      急，才將購入之毒品撥部分出售，以求貼補購毒費用；被
      告甲○○對被訴全部犯罪事實均不爭執，因未識法之嚴峻，
      一時失慮而觸犯重罪，後悔不已；其雖涉販賣毒品重罪，
      惟並無獲鉅大利益，足證其惡性尚輕；綜觀其犯罪情節尚
      屬輕微，只因一時失慮，致罹重典，相較於長期大量販毒
      之大毒梟而言，被告甲○○對社會治安及國民健康之危害較
      小，縱處最輕本刑，仍不免過苛，且無從與上開大毒梟之
      惡行有所區隔，是其犯罪之情狀在客觀上足以引起一般人
      之同情，情堪憫恕，若處以法定最低度刑期，猶嫌過重，
      請審酌刑法第59條規定減輕其刑等語。
　　⑶辯護人為被告吳柏勳辯護稱：被告吳柏勳因智慮不周，一
      時失慮始犯下本案販賣第二級毒品未遂罪，其僅有此次販
      賣毒品犯行，販賣數量非鉅，顯有別於大量販毒之大盤、
      中盤毒販，尚非罪大惡極，縱處以法定最低度刑期，仍嫌
      過重，情堪憫恕，請依刑法第59條規定酌減輕其刑等語。
　　⑷本院考量上開所辯，均屬本院於法定刑範圍內得以審酌從
      輕科刑之事項，尚難認被告2人之犯罪另有特殊原因與環
      境或背景，在客觀上不足以引起一般人之同情，而無宣告
      法定最低度刑期猶嫌過重之情形，自無刑法第59條規定酌
      減其刑之適用，辯護人等上開主張，均非可採。
（三）量刑：
　　　爰審酌被告2人犯罪之動機、目的、手段、參與程度，其
      等行為所造成之危害，並考量其等犯後均坦認全部犯行之
      態度，兼衡被告2人之前科素行（見卷附臺灣高等法院被
      告前案紀錄表），於審理程序中分別自陳如附表二所示之
      智識程度、從事工作、家庭狀況、經濟狀況等一切情狀，
      分別量處如附表一所示之刑，並審酌被告甲○○犯行次數、
      密集程度、危害程度等情，定其應執行刑如主文所示，以
      資懲儆。
三、沒收：
（一）本案查獲之第二級毒品：
　　　扣案之甲基安非他命1包（驗餘淨重3.6956公克），連同
      殘留毒品難以析離之包裝袋，係被告2人如事實欄一（二
      ）所示之共同販賣第二級毒品未遂犯行所用之物，業據被
      告2人於審理程序中供述無訛（見訴1815卷第157頁），屬
      本案查獲之第二級毒品，應依毒品危害防制條例第18條第
      1項前段規定，於被告2人所犯之該次罪刑主文項下宣告沒
      收銷燬。　　
（二）供犯罪所用之物：
　　  扣案之本案行動電話係被告甲○○所有，並供本案販賣第二
      級毒品既遂、未遂犯行聯絡之用，業據被告甲○○於審理程
      序中供述無訛（見訴1815卷第157頁）。從而本案行動電
      話應依毒品危害防制條例第19條第1項規定，於被告甲○○
      各次罪刑主文項下宣告沒收。
（三）犯罪所得：
　　　被告甲○○犯本案販賣第二級毒品既遂罪所取得之對價2000
      元，係其犯罪所得，雖未扣案，然如宣告沒收，並無過苛
      之虞、欠缺刑法上之重要性、犯罪所得價值低微，或為維
      持被告甲○○生活條件必要等情形，自應依刑法第38條之1
      第1項前段、第3項規定，於被告甲○○所犯之該次罪刑主文
      項下宣告沒收，並諭知於全部或一部不能沒收或不宜執行
      沒收時，追徵其價額。
據上論斷，應依刑事訴訟法第299條第1項前段，判決如主文。
本案由檢察官胡宗鳴提起公訴，檢察官徐雪萍追加起訴，經檢察
官乙○○到庭執行職務。
中　　華　　民　　國　　111 　年　　8 　　月　　24　　日
                  刑事第十七庭  審判長法  官  李宜璇   
                                      法  官  孫藝娜   
                                      法  官  吳欣哲
以上正本證明與原本無異。
如不服本判決應於收受判決後20日內向本院提出上訴書狀，並應
敘述具體理由；其未敘述上訴理由者，應於上訴期間屆滿後20日
內向本院補提理由書（均須按他造當事人之人數附繕本）「切勿
逕送上級法院」。
告訴人或被害人如不服判決，應備理由具狀向檢察官請求上訴，
上訴期間之計算，以檢察官收受判決正本之日起算。
                                      書記官  劉子瑩　
中　　華　　民　　國　　111 　年　　8 　　月　　25　　日
附錄本案論罪科刑法條全文：
毒品危害防制條例第4條
製造、運輸、販賣第一級毒品者，處死刑或無期徒刑；處無期徒
刑者，得併科新臺幣三千萬元以下罰金。
製造、運輸、販賣第二級毒品者，處無期徒刑或十年以上有期徒
刑，得併科新臺幣一千五百萬元以下罰金。
製造、運輸、販賣第三級毒品者，處七年以上有期徒刑，得併科
新臺幣一千萬元以下罰金。製造、運輸、販賣第四級毒品者，處
五年以上十二年以下有期徒刑，得併科新臺幣五百萬元以下罰金
。
製造、運輸、販賣專供製造或施用毒品之器具者，處一年以上七
年以下有期徒刑，得併科新臺幣一百五十萬元以下罰金。
前五項之未遂犯罰之。
附表一：
編號 對應事實欄一 罪刑 沒收 1 （一） 甲○○犯販賣第二級毒品罪，累犯，處有期徒刑伍年陸月。 扣案之行動電話1支（含門號0000000000號SIM卡1張）沒收；未扣案之犯罪所得新臺幣2000元沒收，於全部或一部不能沒收或不宜執行沒收時，追徵其價額。 2 （二） 甲○○共同犯販賣第二級毒品未遂罪，累犯，處有期徒刑參年。 扣案之第二級毒品甲基安非他命1包（驗餘淨重3.6956公克）沒收銷燬；扣案之行動電話1支（含門號0000000000號SIM卡1張）沒收。   吳柏勳共同犯販賣第二級毒品未遂罪，累犯，處有期徒刑貳年。 扣案之第二級毒品甲基安非他命1包（驗餘淨重3.6956公克）沒收銷燬。 
附表二（幣別為新臺幣）：
編號 被告 智識程度、從事工作、家庭狀況、經濟狀況 1 甲○○  國中畢業，入所前從事建築工地打石，月收入3萬多元至4萬元，與女友同住，無人需其扶養，經濟狀況勉持。 2 吳柏勳  國中畢業，現在從事保全工作，月收入3萬元，與父、姑、姊同住，2名未成年子女需其扶養，經濟狀況勉持。